【裁判字號】    88,易,1174
【裁判日期】    890125
【裁判案由】    傷害
【裁判全文】
臺灣雲林地方法院刑事判決                        八十八年度易字第一一七四號
    公  訴  人  臺灣雲林地方法院檢察署檢察官
    被      告  乙○○
                丙○○
右列被告等因傷害案件，經檢察官提起公訴（八十八年度偵字第五六六八號），本院
判決如左：
    主  文
乙○○、丙○○均無罪。
    理  由
一、公訴意旨略以：被告乙○○、丙○○夫妻基於犯意之聯絡，於民國八十八年九月
    十七日下午三時許，在雲林縣東勢鄉○○村○○路四十一號前，由乙○○持鋤頭
    毆打告訴人丁○腳部，致告訴人右腳踝關節扭傷，丙○○持石頭丟擲告訴人腹部
    未成傷，因而認被告二人犯有刑法第二百七十七條第一項之傷害罪嫌。
二、按犯罪事實應依證據認定之，無證據不得推定其犯罪事實，刑事訴訟法第一百五
    十四條定有明文，又告訴人之告訴，係以使被告受刑事訴追為目的，是其陳述是
    否與事實相符，仍應調查其他證據以資審認，再者，認定不利被告之事實，須依
    積極證據，茍積極證據不足為不利於被告事實之認定時，即應為有利被告之認定
    ，更不必有何有利之證據，另外，被告否認犯罪事實所持之辯解，縱屬不成立，
    仍非有積極證據足以證明其犯罪行為，不能遽為有罪之認定，最高法院五十二年
    台上字第一三００號、三十年上字第八一六號、三十年上字第一八三一號判例要
    旨分別可資參照。本件公訴人認被告二人涉有上開罪嫌，無非以告訴人之指訴、
    驗傷診斷證明書、及證人戊○○、甲○○之證詞認被告二人與告訴人當時發生嚴
    重爭執並有暴力行為，及告訴人當時即受有腳傷等為其論據。然訊據被告二人均
    堅詞否認有傷害告訴人之犯行，被告乙○○辯稱伊並未打告訴人，伊當時未拿鋤
    頭等語，被告丙○○則辯稱：伊亦沒有打告訴人等語。經查：
（一）據告訴人於警訊偵查並本院中之指訴，被告乙○○係拿鋤頭毆打告訴人腳踝關
      節，被告丙○○則以石頭丟擲告訴人左腹部但未成傷無誤。而被告與告訴人在
      當時因土地釘界樁而起爭執之事實，業據被告二人坦承不諱，核與現場目擊證
      人甲○○、戊○○即不動產仲介公司職員所證情節相符，惟證人甲○○、戊○○於偵查中即已明證其等並未看到被告乙○○拿鋤頭等語，經本院再次傳訊之
      ，證人吳、程二人進一步結稱：吵架當時並未看見被告乙○○有拿鋤頭，伊等
      距離被告、告訴人約五、六公尺，從吵架到告訴人來告訴伊等告訴人腳踝受傷
      ，伊二人全程都有看到，但沒有看到有人拿鋤頭，後來是被告丙○○過來丟石
      頭，地政人員警告她，被告乙○○就把被告丙○○帶走了，丟完石頭後隔約十
      分鐘，告訴人就翻他的腳給伊等看，說腳是被告乙○○拿鋤頭打傷，現場附近
      是有鋤頭，可是沒有看到有人拿起來等語明確，經本院當庭請教告訴人有無其
      他現場證人可證明被告以鋤頭傷之情事，告訴人答稱沒有，再參諸證人二人係
      因告訴人所委託出售不動產之人，衡情絕無偏袒被告之必要，顯見其所證確係
      實情。則在無人拿鋤頭之情況下，何得認定告訴人指訴被告乙○○以鋤頭攻擊
      告訴人致腳部受傷之事實為真，誠屬可疑。
（二）告訴人於庭訊中指稱被告乙○○所用之鋤頭係木柄，鋤地部位係鐵製，被告乙○○係以鋤頭前端鐵製之剷土部位攻擊伊等語無誤，並繪有該鋤頭及攻擊部位
      圖一紙在卷足參，信該鋤頭與一般鋤頭並無兩樣，告訴人並自稱當時伊是穿皮
      鞋，腳踝部分係穿普通襪子包住等語，則衡諸常情若以鋤頭剷土鐵製部位之前
      端毆打只穿有一般襪子之腳踝，信其傷勢早就烏青瘀腫，甚且挫傷流血，怎會
      如告訴人所提出之驗傷診斷證明書所載之腳踝「扭傷瘀腫」，且若是被鋤頭毆
      打成傷，又怎會是扭傷而非鈍器傷，凡此可見告訴人所受之傷勢與攻擊之器物
      並不吻合，更足徵上開二位目擊證人之所證為真。
（三）告訴人除指訴被告乙○○以鋤頭毆打伊腳部成傷外，自警訊迄本院審理中，均
      未指稱被告二人有何其他傷害行為使其腳部受傷，從而告訴人之腳傷究係如何
      而來，於此即無從認定。雖現場確實有爭執發生，惟無其他積極證據足認告訴
      人所言被告乙○○之傷害行為為真，且雖被告丙○○所辯伊未丟擲石頭云云與
      證人上開所證相左，但亦不能以該辯詞之為虛偽即為不利被告二人之認定。此
      外，復查無其他積極證據足認被告二人有何傷害之犯行或犯意之聯絡，是因不
      能證明被告犯罪，自應均為其等無罪之諭知。
據上論斷，應依刑事訴訟法第三百零一條第一項，判決如主文。
中      華      民      國      八十九      年    一    月    二十五    日
                                            臺灣雲林地方法院刑事第二庭
                                                法  官  侯  廷  昌
右正本證明與原本無異。
如不服本判決，應於判決送達後十日內向本院提出上訴狀( 應附繕本 )。
                                                書記官  陳  美  華
中      華      民      國      八十九      年    一    月    二十五    日
附錄法條：刑法第二百七十七條第一項
傷害人之身體或健康者，處三年以下有期徒刑、拘役或一千元以下罰金。
犯前項之罪因而致人於死者，處無期徒刑或七年以上有期徒刑，致重傷者，處三年以
上十年以下有期徒刑。


司法院資訊處製作；財團法人民間司法改革基金會備份。
